【裁判字號】    98,司,246
【裁判日期】    980714
【裁判案由】    選派檢查人
【裁判全文】
臺灣板橋地方法院民事裁定               98年度司字第246號
聲  請  人  乙○○
相  對  人  群英企業股份有限公司
法定代理人  甲○○
代  理  人  蔡慧玲律師
            龍毓梅律師
            李大偉律師
上列當事人間聲請選派檢查人事件，本院裁定如下：
    主  文
選派劉哲瑋會計師為相對人群英企業股份有限公司之檢查人。
程序費用由相對人負擔。
    理  由
一、本件聲請意旨略以：聲請人自民國94年6 月20日至今，繼續
    1 年以上持有相對人公司之2,900 股之股份，占相對人公司
    已發行股份總數5.8%，為公司法第245 條第1 項所稱之股東
    。聲請人之夫徐崇榮原為相對人之董事兼廠長，關於聲請人
    之股東權益，向由徐崇榮代為行使。惟徐崇榮於96年9 月12
    日病故後，聲請人對相對人公司之運作、經營狀況皆無所知
    ，亦未曾接獲公司召開股東會之訊息，對公司盈虧皆毫無所
    悉，為確保少數股東之權益，爰依公司法第245 條之規定，
    聲請法院選派檢查人等語。
二、相對人則以：聲請人僅是借名之股東，不符合公司法聲請選
    任檢查人之要件。縱法院准許其聲請，亦應由相對人提供人
    選名單等語，請求駁回聲請人之聲請。
三、按股份有限公司繼續1 年以上持有已發行股份總數百分之3
    以上之股東，得聲請法院選派檢查人，檢查公司業務帳目及
    財產情形，公司法第245 條第1 項定有明文。又該條項所定
    聲請選派檢查人之規定，除具備繼續1 年以上持有已發行股
    份總數3 ﹪之股東之要件外，別無其他資格之限制（最高法
    院86年度台抗字第108 號判決意旨參照）。查聲請人主張其
    為相對人公司繼續1 年以上持有已發行股份總數5.8%之股東
    一節，有其所提出之相對人公司變更登記表、股東名簿在卷
    可證。相對人雖抗辯聲請人僅為借名股東，無權聲請云云，
    然未舉證以實其說，自難逕以其空言否認即推翻股東名簿之
    記載。又相對人雖再表示檢查人之人選名單應由相對人提供
    云云，然上開公司法規定之立法目的，乃在於確保公司少數
    股東之權益，避免公司有徇私之嫌，故由法院選任獨立之檢
    查人對公司進行中立之外部稽核，其性質上即不適合由被檢
    查公司推舉檢查人名單，是相對人所辯，尚不足採。綜上，
    聲請人聲請本院選派檢查人，檢查相對人公司業務帳目及財
    產情形，為有理由，應予准許。本件經本院依職權函請財團
    法人臺灣省會計師公會推薦適合之檢查人人選，經該公會推
    薦劉折瑋會計師擔任，有該公會回函在卷可稽。爰依法選任
    劉哲瑋會計師擔任本件相對人公司之檢查人。
四、依非訟事件法第21條第2 項，民事訴訟法第95條、第78條，
    裁定如主文。
中    華    民    國    98    年    7     月    14    日
                  民事第一庭    法  官  高文淵
以上正本係照原本作成
如對本裁定抗告須於裁定送達後10日內向本院提出抗告狀，並應
繳納抗告費新台幣1,000元整。
中    華    民    國    98    年    7     月    14    日
                                書記官  許慧貞


司法院資訊處製作；財團法人民間司法改革基金會備份。
